臺灣高等法院臺中分院刑事判決　　　 100年度交上易字第44號
上　訴　人
即　被　告　朱芸芝
上列上訴人即被告因過失致人於死案件，不服臺灣彰化地方法院
99年度交易字第264號中華民國99年11月19日第一審判決（起訴
案號：臺灣彰化地方法院檢察署99年度調偵字第587號），提起
上訴，本院判決如下：
    主  文
上訴駁回。
    事實及理由
一、犯罪事實：
    朱芸芝於民國99年3月23日上午7時55分許，騎乘車牌號碼
    367-DPD號重型機車，沿彰化縣員林鎮崙雅里崙雅巷由東往
    西方向行駛，行經彰化縣員林鎮崙雅里崙雅巷6之15號旁交
    岔路口時，原應注意車輛行經設有閃光紅燈之交岔路口，應
    減速接近，先停止於交岔路口前，讓幹道車優先通行後認為
    安全時，方得續行，並應按限速行駛，該路段時速限制為每
    小時40公里，而依當時天候晴、日間自然光線、柏油路面、
    乾燥、無缺陷、無障礙物等一切情狀，並無不能注意之情事
    ，竟疏未注意及此，未停等讓車，即貿然以時速50至60公里
    （超過40公里）之速度超速行駛進入該交岔路口，適有李景
    明騎乘車牌號碼IWB-611號重型機車，沿彰化縣員林鎮崙雅
    里崙雅巷由南往北方向駛至上開交岔路口時，應注意車輛行
    經設有閃光黃燈之交岔路口，應減速接近，注意安全，小心
    通過，依當時情形，並無不能注意之情事，亦疏於注意貿然
    穿越該路口，兩車因而發生碰撞，致李景明頭部受傷，經送
    彰化縣員生醫院救治，仍於到醫院前因頭部外傷嚴重顱內出
    血致死。而朱芸芝於肇事後，於警方前往傷者就醫之醫院處
    理時在場，在有偵查犯罪職權之機關或個人發覺其犯罪前，
    即主動向前來處理之警方人員自首其為肇事人而接受裁判。
二、證據能力之說明：
    按被告以外之人（包括證人、鑑定人、告訴人、被害人及共
    同被告等）於審判外之陳述雖不符刑事訴訟法第159條之1至
    之4等四條之規定，而經當事人於審判程序同意作為證據，
    法院審酌該言詞陳述或書面陳述作成時之情況，認為適當者
    ，亦得為證據；當事人、代理人或辯護人於法院調查證據時
    ，知有刑事訴訟法第159條第1項不得為證據之情形，而未於
    言詞辯論終結前聲明異議者，視為有前項之同意，同法第15
    9條之5定有明文。本件檢察官、被告對於本案卷內相關證人
    之證述、文書卷證資料，有何不得為證據之情形，並未於言
    詞辯論終結前聲明異議，且有關本案證人之證述、文書卷證
    資料經本院於審理期日逐一提示、朗讀，並告以要旨，檢察
    官及被告對證據資料均表示無意見，本院審酌相關證人證述
    筆錄製成、文書卷證資料取得，並無證據顯示有何違背程序
    規定情事，依據上揭說明，均應具有證據能力。
三、認定犯罪事實所憑證據及理由：
  (一)上開事實，迭據上訴人即被告朱芸芝（下稱被告）於警詢、
    偵訊及審理時坦承不諱，並有道路交通事故現場圖、道路交
    通事故調查報告表(一)(二)、彰化縣警察局受理各類案件紀錄表
    、彰化縣警察局員林分局處理相驗案件初步調查報告暨報驗
    書、彰化縣警察局員林分局交通分隊處理Ａ1類交通事故蒐
    證報告表、現場及車損照片各1份在卷可佐。又被害人李景
    明係因本件車禍頭部受傷，經送醫救治，仍於到醫院前因頭
    部外傷嚴重顱內出血致死等情，亦經臺灣彰化地方法院檢察
    署檢察官督同檢驗員相驗屬實，有員生醫院非病死者司法相
    驗病歷摘要、臺灣彰化地方法院檢察署勘驗筆錄、相驗屍體
    證明書、檢驗報告書及相驗照片各1份在卷足憑。
  (二)按汽車駕駛人行車速度，應依速限標誌或標線之規定；汽車
    行駛至交岔路口，其行進應遵守燈光號誌；又閃光紅燈表示
    「停車再開」，車輛應減速接近，先停止於交岔路口前，讓
    幹道車優先通行後認為安全時，方得續行。道路交通安全規
    則第93條第1項、第102條第1項第1款及道路交通標誌標線號
    誌設置規則第211條第1項第2款分別定有明文。被告駕駛重
    型機車，自應注意上述交通法規之規定，又依附卷之交通事
    故調查報告表(一)(二)、現場照片所示，本件案發路段行車速限
    為每小時40公里，且被告行車方向之燈號為閃光紅燈，本件
    車禍發生時，天候晴、日間自然光線、柏油路面、乾燥、無
    缺陷、無障礙物等一切情狀，並無不能注意之情事，被告竟
    疏未注意及此，於行經閃光紅燈之路口，未停等讓車，即貿
    然以時速50至60公里（超過40公里）之速度超速行駛進入該
    交岔路口，肇致本件車禍發生，致被害人李景明因而受傷致
    死，顯已違反前揭交通法規，其有過失至明。況本案經送臺
    灣省彰化縣區車輛行車事故鑑定委員會鑑定結果，亦認為被
    告駕駛重機車行經設有閃光紅燈之交岔路口，支道車未暫停
    讓幹道車先行，為肇事主因；被害人駕駛重機車行經設有閃
    光黃燈之交岔路口，未減速慢行，注意安全，小心通過，為
    肇事次因；此有臺灣省彰化縣區車輛行車事故鑑定委員會99
    年4月26日彰鑑字第0995600830號函所檢附之彰化縣區99015
    8案鑑定意見書1份在卷可參。又被告之過失行為既係造成被
    害人死亡之直接原因，二者間即具有相當因果關係。另被害
    人駕駛重機車行經設有閃光黃燈之交岔路口，未減速慢行，
    注意安全，小心通過，雖亦與有過失，而為肇事次因，然此
    仍無解於被告上開過失責任之成立。綜上所述，本件事證明
    確，被告過失致人於死之犯行，可以認定。
四、論罪科刑的理由：
  (一)被告所為，係觸犯刑法第276條第1項之過失致人於死罪。又
    被告於肇事後，於警方前往傷者就醫之醫院處理時在場，在
    有偵查犯罪職權之機關或個人發覺其犯罪前，即主動向前來
    處理之警方人員自首其為肇事人而接受裁判等情，業據被告
    於審理時供述明確，並有道路交通事故肇事人自首情形紀錄
    表1紙在卷可考，爰依刑法第62條前段規定，減輕其刑。
  (二)原審依上述事證，適用前述法條之規定，並審酌被告因過失
    致被害人死亡，造成被害人家屬頓失家中經濟支柱，精神上
    遭受莫大傷痛，所生危害非輕，且迄今仍未能與被害人家屬
    達成和解，然其年僅19歲，素行尚佳，及其生活狀況、智識
    程度、犯後坦承犯行之態度，並考量被告之過失程度、被害
    人就本件車禍之發生亦與有過失等一切情狀，量處被告有期
    徒刑7月示懲。經核原審認事用法均無不合，其量刑亦屬妥
    適；被告上訴徒以其因年紀輕就學中，家貧且薪資微薄，致
    無法與被害人家屬達成賠償和解，請求輕判准予易科罰金或
    給予緩刑機會等語。惟刑罰之量定，屬法院自由裁量之職權
    行使，應審酌刑法第57條所列各款事由及一切情狀，為酌量
    輕重之標準，並非漫無限制；量刑輕重係屬事實審法院得依
    職權自由裁量之事項，苟已斟酌刑法第57條各款所列情狀而
    未逾越法定刑度，不得遽指為違法；且在同一犯罪事實與情
    節，如別無其他加重或減輕之原因，下級審量定之刑，亦無
    過重或失輕之不當情形，則上級審法院對下級審法院之職權
    行使，原則上應予尊重（最高法院72年臺上字第6696號、75
    年臺上字第7033號判例及85年度臺上字第2446號判決意旨參
    照）。原審以被告罪證明確，且本於其之責任為基礎，具體
    斟酌並詳細說明適用刑法第57條科刑之依據而為量定如前所
    述之刑，經核其量刑未逾越法定刑度，亦未偏執一端而有失
    之過重或過輕之情，自難認有何不當之處，依上開最高法院
    判例、判決意旨，不得遽指為違法。被告仍以上開業經原判
    決審酌之事項，上訴指摘原判決不當，其上訴為無理由，應
    予駁回。
五、適用的法律：刑事訴訟法第368條。
本案經檢察官陳佳琳到庭執行職務。
中    華    民    國   100    年    4     月    27    日
            刑事第二庭    審判長法  官  邱  顯  祥
                                法  官  姚  勳  昌
                                法  官  張  國  忠
以上正本證明與原本無異。
不得上訴。
                                書記官  卓  佳  儀
中    華    民    國   100    年    4     月    27    日